【裁判字號】    89,婚,444
【裁判日期】    900111
【裁判案由】    履行同居
【裁判全文】
臺灣彰化地方法院民事判決  八十九年度婚字第四四四號
    原      告  乙○○
    被      告  甲○○  籍設同.
                        現居台.
右當事人間請求履行同居事件，本院判決如左：
    主      文
被告應與原告同居。
訴訟費用由被告負擔。
    事      實
甲、原告方面：
  一、聲明：如主文所示。
  二、陳述：兩造於民國八十五年一月十八日結婚，婚後感情尚稱和諧。嗣於八十八
      年六月二十八日，被告竟在臥房以電話與陌生男子聯絡，打情罵俏，適為甫返
      抵家門之原告發現，雙方遂起爭執，詎被告竟惱羞離家出走，迄今已逾一年三
      個月。迨八十九年九月十八日，原告乃向彰化縣警察局溪湖分局舊館派出所申
      報失蹤人口在案，並於八十九年九月三十日在中華日報刊登尋人啟事，無奈毫
      無回音，為此依民法第一千零一條之規定，訴請被告應與原告同居。
  三、證據：提出戶籍謄本一份、受理查尋人口案件登記表影本一份、中華日報刊登
      尋人啟事一份、錄音帶一捲、錄音帶譯文一份等為證，並聲請訊問證人黃淑分
      、黃明和等人。
乙、被告方面：
  一、聲明：原告之訴駁回。
  二、陳述：
    (一)兩造於八十五年間結婚，夫妻生活原本正常，原告尚稱負責，被告則在彰化縣
      溪湖鎮某家四川牛肉麵店工作，後來辭掉工作，幫原告照顧芭樂園，賣芭樂及
      高麗菜，並出外幫人插秧，所有收入均交給原告。嗣因被告之女黃潔芳（非原
      告之直系血親卑親屬）至台中高農就讀，原告無正當理由，竟拒絕支付生活費
      及學費，致黃潔芳半工半讀。
    (二)被告為使黃潔芳順利升學，只好偕同女兒前往台中租屋居住，並找份工作撫養
      女兒，助其完成學業。
    (三)被告前往台中租屋居住之舉並非離家出走，實係出於不得已，近一、二年來，
      被告仍然會回到原告家中以示關懷，不會就此不聞不問。嗣黃潔芳畢業後，被
      告將回到原告家中，恪盡責任。
  三、證據：提出黃潔芳學生證一枚（已當庭發還）為證，並聲請訊問證人王棋威。
    理      由
一、按夫妻互負同居之義務，民法第一千零一條前段定有明文。又民法第一千零一條
    但書固有「但有不能同居之正常理由者，不在此限」暫時免除同居義務之規定，
    惟所謂正當理由，如妻受夫家屬之虐待，妻受姑之虐待，夫之納妾，或有其他不
    堪同居之虐待等原因，始足當之；至所謂不堪同居之虐待，係指夫妻之一方，予
    他方身體上或精神上不可忍受之痛苦，致不堪繼續同居者而言，最高法院十八年
    度上字第二一二九號、十八年度上字第二六四一號、二十九年度上字第二五四號
    、二十三年度上字第一０六一號判例、六十九年度臺上字第一一二七號民事判決
    可資參照。
二、本件原告主張兩造係夫妻，婚姻關係尚存續中，被告自八十八年六月間離家迄今
    ，在外居住已逾一年三個月等情，業據原告提出戶籍謄本一份為證，且為被告所
    不爭執，自堪信原告此部分之主張為真實。是以本件所應審酌者，乃在於被告在
    外居住是否有正當理由乙節。查兩造結婚後，時常因意見不合，迭有爭吵，嗣因
    金錢花用之問題，被告始離家他住等情，業據原告之女黃淑分到庭證述綦詳。次
    查被告自承伊曾在彰化縣溪湖鎮某家牛肉麵店工作，亦曾賣芭樂及高麗菜，並出
    外幫人插秧等情，足徵被告先前工作場所均在兩造住所即彰化縣埔心鄉○○村○
    ○路二０二號附近，果真需賺錢幫助其女完成學業，大可就近在兩造住所附近找
    尋工作，以資適應，理應避免在外租屋增添不必要之開銷，奈被告竟未為之。況
    且，被告自承其女黃潔芳已考上台南技術學院，目前伊仍住居在台中縣潭子鄉境
    內，顯見被告在客觀上亦無就近照顧其女之必要。準此各情，核被告離家在外居
    住之舉，洵無正當理由。此外，被告始終並未主張或舉證證明原告有何舉措已造
    成其身體上或精神上不可忍受之痛苦，揆諸前開說明，自難認被告有何不能同居
    之正當理由。至於證人王棋威即被告之弟到場固稱：被告至台中居住已獲得原告
    同意云云，然彼等係姊弟關係，本於人倫親情使然，自有迴護相隱之義，是證人
    王棋威之證詞，尚難據為被告有利認定之依據。
三、從而，被告既有不履行同居義務之事實，又核無不能履行同居義務之正當理由，
    原告依前開規定訴請被告履行同居，自屬有據，應予准許。
四、本件事證已臻明確，兩造其餘攻擊防禦方法，均與判決結果不生影響，無一一審
    究調查之必要，併此敘明。
據上論結，本件原告之訴為有理由，依民事訴訟法第七十八條，判決如主文。
中      華      民      國     九十    年       一      月      十一    日
                                  臺灣彰化地方法院民事第二庭
~B法      官  陳正禧
右正本係照原本作成。
如對本判決上訴應於判決送達後廿日向本院提出上訴狀
~B法院書記官  李  巧
中      華      民      國     九十    年       一      月      十二    日


司法院資訊處製作；財團法人民間司法改革基金會備份。
